【裁判字號】    92,台上,5944
【裁判日期】    921023
【裁判案由】    違反毒品危害防制條例
【裁判全文】
最高法院刑事判決                              九十二年度台上字第五九四四號
    上  訴  人  甲○○
    選任辯護人  蔡瑞煙律師
右上訴人因違反毒品危害防制條例案件，不服台灣高等法院台中分院中華民國九十二
年八月二十日第二審更審判決（九十二年度上重更(一)字第二０號，起訴案號：台灣台
中地方法院檢察署九十年度偵字第二二七六一號），提起上訴，本院判決如左：
    主  文
上訴駁回。
    理  由
按刑事訴訟法第三百七十七條規定：上訴於第三審法院，非以判決違背法令為理由，
不得為之。是提起第三審上訴，應以原判決違背法令為理由，係屬法定要件。且必須
依據卷內資料為具體之指摘，並足據以辨認原判決已具備違背法令之形式，始屬相當
。本件原判決依憑上訴人甲○○承認於民國九十年十二月二十一日，經法務部調查局
等單位組成之聯合專案小組人員查獲持有本件扣案海洛因之事實，而本件扣案白色磚
塊及白粉，經法務部調查局鑑驗結果：白色磚塊七十二塊均係第一級毒品海洛因、白
色粉末二十三包均含有海洛因成分，前述磚塊、粉末合計淨重二七二四０點五二公克
（包裝重六二六點七八公克），純度百分之八十三點一六，純質淨重二二六五三點二
二公克，有該局九十一年一月七日調科壹字第九一二三０二五六八０號鑑定通知書附
卷足憑，上訴人確持有第一級毒品海洛因無誤。本件扣案海洛因淨重二七二四０點五
二公克，純質淨重計達二二六五三點二二公克，數量龐大，顯然超逾一般施用者所持
有之數量，且其中大部分尚呈海洛因磚塊形狀，以上訴人於原審所稱之扣案海洛因每
兩價值約新台幣（下同）七萬元計算，總價值約五千萬元，殊非僅供「林董」或上訴
人施用，上訴人於偵查中供述「他（指林董）在大陸有幫我買一棟房子給我女朋友住
，我欠他一份人情，……販賣事宜都是林董聯絡好之後，由我送（海洛因）給阿弟，
我幫他保管這些毒品，他會幫我繳清房屋貸款，前後共計五十萬元。」、「林董自己
也有叫買家來試」，在第一審法院供稱「本案被捕就是我為了要將十件海洛因交給阿
弟去販賣……我只是幫忙收藏毒品並依林董指示將毒品海洛因送交阿弟去賣」、「（
幫忙林董販賣毒品之動機為何？）因為林董幫我在大陸買房子」、「毒品是我老闆林
金興的，……，他在販賣毒品，他先放在我這邊」、「林金興販賣毒品有在台北、台
中、高雄等地，因為他在台中沒有較可靠的朋友，所以才放在我這邊」，在原審供謂
「（是誰在販賣？）林金興」，顯見上訴人明知「林董」係為販賣而持有本件第一級
毒品，而刑法上共同正犯之成立，雖以有犯意之聯絡與行為分擔為要件，惟祇須以自
己犯罪之意思參與，即為共同正犯。上訴人明知「林董」欲販賣海洛因，竟僅因「林
董」曾幫助伊購置房屋，且為貪圖「林董」日後代繳房屋貸款利息之利益，即提供其
租住處供「林董」存放海洛因以便於販賣，上訴人並將海洛因攜出欲供「阿弟」販賣
，顯見上訴人係以自己犯罪之意思，參與保管供販賣之海洛因，上訴人與「林董」、
「阿弟」等人，就上揭意圖供販賣而持有第一級毒品海洛因之犯行，確有犯意聯絡及
行為分擔等證據資料，認定上訴人有如原判決事實欄所載共同意圖販賣而持有第一級
毒品犯行，因而撤銷第一審此部分判決，改判論處上訴人有期徒刑十五年，已於理由
內詳細敘述其所憑之證據及認定之理由，並說明上訴人所辯伊僅係受「林董」之託寄
藏海洛因云云，不足採信。已依據卷內資料詳予指駁，從形式上觀察，原判決並無違
背法令情形存在。上訴意旨，泛言其行為係幫助犯，非共同正犯，任意指摘原判決違
法，自非適法之第三審上訴理由。次查犯罪事實之認定及證據之取捨，乃事實審法院
之職權，且法院憑以認定犯罪事實之證據，並不以直接證據為限，即綜合各種證據，
本於推理作用，為其認定犯罪事實之基礎，如不違背經驗法則與論理法則，即不得指
為違法，而據為上訴第三審之理由。原判決綜合各種證據，認定上訴人有上揭犯行，
究竟違背如何之經驗法則或論理法則，上訴意旨，並未具體指明，徒憑己見，就原判
決已說明之事項或屬原審採證認事職權之適法行使，任意指摘有理由矛盾之違法，且
仍為單純事實之爭執，難謂為適法之第三審上訴理由。再刑事訴訟法第三百七十九條
第十款所稱應調查之證據，係指與待證事實有重要關係，在客觀上認為應行調查者而
言。如在客觀上非認定事實及適用法律之證據，即無調查之必要，自得不予調查。原
審已就上訴人所指「林董」即「林金興」其人年籍為何，加以調查，上訴人均答不知
，無從因其供出毒品來源而破獲，邀減其刑，其上訴狀所附剪報關於「福生三號喋血
劫毒案」之報導為九十一年五月間所發生之事，與本件犯罪九十年十二月二十一日即
被查獲，互無關聯。原審未調查上訴人所供毒品來源是否因而破獲及林金興已否被起
訴，尚不能指為違法。上訴意旨執此指摘原審調查未盡，殊非合法之上訴理由。其餘
上訴意旨就原審尚有何與待證事實有重要關係之證據，未踐行調查，並未依據卷內訴
訟資料為具體之指摘，徒憑己見，就原判決已說明事項或屬原審採證認事職權之適法
行使，任意指摘有職權調查未盡之違法，且仍為單純事實之爭執，亦非適法之第三審
上訴理由。依前揭說明，其上訴違背法律上之程式，應予駁回。
據上論結，應依刑事訴訟法第三百九十五條前段，判決如主文。
中      華      民      國    九十二    年      十      月    二十三    日
                              最高法院刑事第二庭
                                  審判長法官  陳  錫  奎
                                        法官  洪  清  江
                                        法官  李  伯  道
                                        法官  陳  世  淙
                                        法官  洪  佳  濱
      右正本證明與原本無異
                                              書  記  官
中      華      民      國    九十二    年      十      月    二十八    日


司法院資訊處製作；財團法人民間司法改革基金會備份。
